【裁判字號】    90,訴,117
【裁判日期】    900801
【裁判案由】    損害賠償
【裁判全文】
臺灣臺中地方法院民事判決  九十年度訴字第一一七號
    原      告  乙○○
    被      告  甲○○
右當事人間請求損害賠償事件，經本院刑事庭移送前來（八十九年度附民字第五九五
號），本院判決如左：
    主      文
被告應給付原告新臺幣壹拾柒萬壹仟肆佰捌拾伍元。
原告其餘之訴駁回。
訴訟費用由原告負擔九分之七；餘由被告負擔。
    事      實
甲、原告方面：
一、聲明：被告應給付原告新臺幣（下同）七十三萬七千零七十七元。
二、陳述：
（一）被告於民國八十九年二月二日凌晨十二時許，在返回位於臺中市○○區○○街
      六之五號住處時，因發現居住在旁之鄰居將祭拜用之冥紙隨意散落地面，心生
      不滿，遂於翌日凌晨一時許，至同街六之八號之隔鄰原告租房處，要求原告告
      知房東聯絡方法以便將此情反映，惟原告答稱不知情而起爭執，並請被告離開
      其租房處，詎此時被告盛怒難遏，再加上有幾分酒意，竟基於普通傷害之犯意
      ，先出手毆打原告之臉頰部位，但因原告即時以手阻擋而未受傷，嗣再強拉原
      告出其租住處，原告終因絆及地上之門檻而摔倒在地，致使其受有右膝髕骨粉
      碎性骨折之傷害。而被告傷害原告之犯行，業經台灣高等法院台中分院判處有
      期徒刑確定在案，爰依侵權行為之法律關係請求被告負損害賠償之責，茲就原
      告等所受之損害，敘明如下：
  １、醫療費用部分：原告因被告之傷害行為而受傷，且因住院治療共花費醫療費用
      九萬三千零七十七元，此部分之損害自可向被告請求賠償。
  ２、減少勞動能力部分：原告因被告之傷害行為致無法工作，而原告本從事油漆工
      作，每日薪水二千元，自八十九年二月三日受傷迄同年十一月一日止，共有二
      百七十二天無法工作，故被告須賠償原告減少勞動能力之損害共五十四萬四千
      元。
  ３、慰撫金部分：原告係高工畢業，目前無業在家，因被告之侵權行為而受傷住院
      ，飽受因骨折開刀及行動不便之苦，精神所受之痛苦亦不可言諭，爰請求十萬
      元之慰撫金。
（二）綜上所述，原告依侵權行為之法律關係，共可向被告請求賠償七十三萬七千零
      七十七元。
三、證據：提出診斷證明書二份、工作證明書一份、救護車派車單一張、澄清綜合醫
    院醫院（下稱澄清醫院）收據九張、澄清醫院醫療費用明細表二張、沙鹿童綜合
    區域教學醫院醫療費用明細表十二張、畢業證書一份、台灣高等法院台中分院九
    十年度上易字第五二號刑事判決一份（均係影本）、各類所得扣繳暨免扣繳憑單
    二張、戶籍謄本一份、駿英企業社薪資、伙食津貼、加班費印領清冊一份為證。
乙、被告方面：
一、聲明：駁回原告之訴。
二、陳述：本件雙方應屬互毆，係被告先出手打人，且僅拉扯原告，不知原告為何會
    受傷，又伊係高中畢業，無財產可賠償。
    理    由
一、本件原告起訴主張：被告於八十九年二月二日凌晨十二時許，因發現居住在旁之
    鄰居將祭拜用之冥紙隨意散落地面，心生不滿，遂於翌日凌晨一時許，至原告租
    房處，要求原告告知房東聯絡方法以便將此情反映，惟原告答稱不知情而起爭執
    ，詎被告竟基於普通傷害之犯意，先出手毆打原告之臉頰部位，嗣再強拉原告出
    其租屋處，致原告絆及地上之門檻而摔倒在地，而受有右膝髕骨粉碎性骨折之傷
    害，而被告傷害原告之犯行，業經台灣高等法院台中分院判處有期徒刑確定在案
    ，爰依侵權行為之法律關係請求被告賠償醫療費用、減少勞動能力及慰撫金之損
    害共七十三萬七千零七十七元等語。被告則以：雙方係屬互毆，且伊僅拉扯原告
    ，不知原告為何會受傷等語資為辯解。
二、原告主張在上開時地遭被告傷害，致受有右膝髕骨粉碎性骨折，且被告傷害原告
    之犯行，已經台灣高等法院台中分院判處有期徒刑確定在案之事實，業據提出診
    斷證明書二份（均係影本）為證，被告雖否認有何傷害之犯行，然被告於本院審
    理時已自承確實與原告有互毆之情事，又本件被告所犯傷害罪行，亦經台灣高等
    法院台中分院判處有期徒刑三月確定在案，有原告提出之該院八十九年度上易字
    第五二號刑事判決在卷可稽，該刑事判決業就原告傷害被告致造成右膝髕骨粉碎
    性骨折乙節認定屬實，被告空言否認未有傷害原告之行為，然未舉證以實其說，
    是被告辯稱未傷害原告云云，即不足採。
三、按因故意或過失，不法侵害他人之權利者，負損害賠償責任；不法侵害他人之身
    體或健康者，對於被害人因此喪失或減少勞動能力或增加生活上之需要時，應負
    損害賠償責任；不法侵害他人之身體、健康、名譽自由、信用、隱私、貞操或不
    法侵害其他人格法益而情節重大者，被害人雖非財產上之損害，亦得請求賠償相
    當之金額，民法第一百八十四條第一項前段、第一百九十三條第一項、第一百九
    十五條第一項分定有明文。本件被告不法侵害原告之身體既經認定，原告自可基
    於侵權行為之法律關係請求被告賠償醫療費用、減少勞動能力之損失及慰撫金。
    茲就原告請求被告賠償費用，是否應予准許，分述如次：
（一）醫療費用部分：原告主張其因被告之傷害行為致受有右膝髕骨粉碎性骨折，並
      曾住院治療，而支出醫療費九萬三千零七十七元之事實，業據提出救護車派車
      單一張、澄清醫院收據九張、沙鹿童綜合區域教學醫院醫療費用明細表十二張
      （均係影本）為證，然原告所提出之澄清醫院收據與八十九年七月四日門診醫
      療費用明細表所載項目係屬重複，而八十九年二月六日之八千三百九十元收據
      亦與八十九年七月四日住院醫療費用明細表重複，故該八十九年二月六日之醫
      藥費用八千三百九十元之收據及八十九年七月四日之醫療費用明細表所載之五
      千六百八十七元均應予扣除，又核原告上開檢附之醫療費用單據僅支出醫療費
      用六萬二千八百零九元，再者，上開所支出之費用中，除澄清醫院之診斷書費
      用一千四百六十元、沙鹿童綜合醫院所支出之證明書費用二千元均非屬醫療之
      必要費用，亦應予以扣除外，餘五萬九千三百四十九元之醫藥費用，核均屬原
      告因受傷所必要支出之醫療費用，則原告依侵權行為之法律關係，請求被告賠
      償醫療費用在五萬九千三百四十九元之範圍內，為有理由，應予准許。逾此部
      分之請求，即屬無據，不應准許。
（二）減少勞動能力損害部分：原告主張其受傷前原在駿英企業社任職，並在信億油
      漆企業有限公司工作兼職從事油漆工作，每日薪水二千元，自八十九年二月三
      日受傷迄同年十一月一日止，共有二百七十二天無法工作，故被告須賠償原告
      減少勞動能力之損害共五十四萬四千元等情，固據提出診斷證明書二份、工作
      證明書一份、澄清醫院醫療費用明細表一張（均係影本）、各類所得扣繳暨免
      扣繳憑單二張、駿英企業社薪資、伙食津貼、加班費印領清冊一份為證。惟查
      ：原告因被告之侵權行為而受傷住院，其中八十九年二月三日至同年月六日在
      澄清醫院住院，而八十九年三月二十五日至同月二十九日、同年十月十七日至
      同年月十九日則在沙鹿童綜合醫院住院，又觀之原告所提出之各類所得扣繳暨
      免扣繳憑單及薪資、伙食津貼、加班費印領清冊，可知原告在駿英企業社曾領
      取八十九年一、二月份之薪資九萬六千元，扣除獎金五千元，實際月薪平均為
      四萬五千五百元，且自八十九年三月份以後即無再領取薪資之記錄等情，因原
      告於八十九年二月三日至同月六日住院期間，既仍領取駿英企業社之薪資，則
      在八十九年二月份，應足認並無減少勞動能力之損害，是原告縱能請求減少勞
      動能力之損害，亦僅能自八十九年三月一日起始可請求。再者，原告雖提出證
      明書以資證明在信億油漆企業有限公司從事油漆工作，每日工資為二千元等情
      ，然觀之原告所提出信億油漆企業有限公司八十九年度之各類所得扣繳暨免扣
      繳憑單，僅足認定原告在八十九年一至二月份曾領取該公司之薪資，自八十九
      年三月一日起即無領取薪資之紀錄，況原告亦自陳其在信億油漆企業有限公司
      從事油漆工作係屬兼差性質，有工作始有薪資可領取等語，本件因原告未能舉
      證證明其在上開八十九年三月一日起至同年十一月一日止，確實曾在信億油漆
      企業有限公司從事之油漆工作等情，則原告以在上開期間，未能每日從事油漆
      工作，並以每日損害二千元為計算基準，請求減少勞動能力之損害，應屬無據
      。準此，原告得請求減少勞動能力之損害自應以其在駿英工業社所領取之薪資
      為計算標準，即原告之勞動能力為每日薪資一千五百一十七元（45500÷30＝
      1517，元以下四捨五入）。又原告雖提出澄清醫院九十年五月二十五日之診斷
      證明書，以證明確實自八十九年三月份工作能力等情，然該診斷證明書僅載明
      ：「病人九十年五月二十五日門診檢查，髕股骨折已癒合，關節軟骨受損疼痛
      ，須長期復健及藥物治療」等語，是僅依該診斷證明書尚無法證明原告確實自
      八十九年三月一日起至同年十一月一日止係因受傷而已喪失或減少勞動能力之
      事實。此外，原告復未能舉出積極證據證明自八十九年三月一日起未在駿英企
      業社工作之原因與其受傷間有何因果關係，且何以至八十九年十一月一日仍因
      受傷而無工作能力等事實，則本件原告得請求被告賠償因受傷減少之勞動能力
      損失僅為其在沙鹿童綜合醫院住院期間而未能工作之損害，即原告請求其在沙
      鹿童綜合醫院住院期間減少勞動能力之損害一萬二千一百三十六元部分（以每
      日一千五百一十七元、住院八日計算），為有理由，應予准許，逾此部分之請
      求，即屬無據，不應准許。
（三）慰撫金部分：原告因被告之傷害行為而住院治療，飽受身體、精神上之痛苦，
      自屬顯然，惟其人格權所受侵害及精神痛苦之程度，既無任何客觀標準可資為
      據，即應斟酌雙方身分資力與加害程度，及其他各種情形核定相當之數額（最
      高法院五十一年度台上字第二二三號判例參照）。爰審酌原告為高工畢業，有
      畢業證書影本一份在卷可稽，且係因受右膝髕骨粉碎性骨折後住院治療，在澄
      清醫院之住院期間為八十九年二月三日至同年月六日，在沙鹿童綜合醫院亦先
      後住院六日，住院及復健期間精神所受痛苦，筆墨難以形容；而被告係高中畢
      業，並無恆產，目前以打零工為業，月入一萬餘元，有二個小孩須扶養，並無
      無資力賠償原告等情，並審酌兩造之年齡、身分、地位、家庭狀況等一切情狀
      ，本院認原告請求被告賠償之慰撫金十萬元尚屬適當，應予准許。
（四）綜上所述，原告可向被告請求賠償之損害數額為醫療費用五萬九千三百四十九
      元、減少勞動能力之損害一萬二千一百三十六元、慰撫金十萬元，合計一十七
      萬一千四百八十五元。
四、從而，原告依侵權行為之法律關係，請求被告給付原告一十七萬一千四百八十五
    元，即屬有據，應予准許。逾此部分所為請求，為無理由，應予駁回。
五、本件事證已臻明確，兩造其餘之攻擊防禦方法及舉證，核與判決結果無影響，爰
    不逐一論列，併此敘明。
六、據上論結，本件原告之訴為一部有理由，一部無理由，依民事訴訟法第七十九條
    但書，判決如主文。
中      華      民      國    九十      年      八      月      一      日
                              臺灣臺中地方法院民事第四庭
~B法      官  王世華
右為正本，係照原本作成。
如不服本判決，應於判決送達後二十日內，向本院提出上訴狀。
中      華      民      國    九十      年      八      月      一     日
~B法院書記官


司法院資訊處製作；財團法人民間司法改革基金會備份。
